臺灣臺北地方法院民事判決　九十一年度婚字第一九九號
　　原　　　告　甲○○○
　　被　　　告　乙○○
右當事人間離婚事件，本院判決如左：
    主    文
准原告與被告離婚。
訴訟費用由被告負擔。
    事    實
甲、原告方面：
  一、聲明：請准原告與被告離婚。
  二、陳述：兩造於民國六十五年九月二十九日結婚，初尚和睦，育有子女三人（現
      均已成年）。被告婚後第二年開始有外遇，經常酗酒，出入聲色場所，並有家
      庭暴力行為，自七十年間開始不支付家庭生活費用，原告於八十四年提出告訴
      後兩造即處於分居狀態，被告於分居期間常向原告要錢，倘不得逞即破口大罵
      ，原告精神長期受虐待，兩造婚姻關係不佳，被告亦不肯溝通，兩造之子李啟
      弘在秘魯受槍傷，被告亦不分擔照顧之責，為此依民法第一千零五十二條第一
      項第三款、第五款及同條第二項訴請離婚等語。
  三、證據：提出台北市政府警察局萬華分局處理家庭暴力案件調查紀錄表、戶籍謄
      本、和信電訊費率表、中華電信國內長途通話明細清單、兩造之子李啟弘台北
      榮民總醫院住院診斷證明書、台北銀行入戶電匯回條、原告八十四年度綜合所
      得稅結算申報書為證。
乙、被告方面：
  一、聲明：原告之訴駁回。
  二、陳述：被告去ＫＴＶ唱歌並不犯法；被告一與女性說話，原告就說被告有外遇
      ；兩造之子李啟弘係因與原告同至秘魯工作被搶受槍傷，李啟弘已經成年，此
      事與被告應無關。
丙、本院依職權向臺灣高等法院檢察署調閱兩造刑案記錄簡覆表。
    理    由
甲、程序方面：
    被告未於言詞辯論期日到場，查無民事訴訟法第三百八十六條各款所列情形，依
　　原告之聲請，由其一造辯論而為判決。
乙、得心證之理由：
  一、兩造於六十五年九月二十九日結婚，婚姻關係現仍存續中，並育有子女三人，
      現均已經成年，有原告所提出之戶籍謄本在卷足稽。
  二、按當事人主張有利於己之事實者，就其事實有舉證之責任；又夫妻之一方受他
      方不堪同居之虐待者；或夫妻之一方以惡意遺棄他方在繼續狀態中者；或有第
      一項以外之重大事由，難以維持婚姻者，他方得向法院請求離婚，但其事由應
      由夫妻之一方負責者，僅他方得請求離婚，民事訴訟法第二百七十七條、民法
      第一千零五十二條第一項第三款、第五款、第二項分別定有明文。
　三、本件原告起訴主張：兩造於民國六十五年九月二十九日結婚，被告婚後第二年
      開始有外遇，經常酗酒，出入聲色場所，並有家庭暴力行為，自七十年間開始
      不支付家庭生活費用，原告於八十四年提出告訴後兩造即處於分居狀態，被告
      於分居期間常向原告要錢，倘不得逞即破口大罵，原告精神長期受虐待，兩造
      婚姻關係不佳，被告亦不肯溝通，兩造之子李啟弘在秘魯受槍傷，被告亦不分
      擔照顧之責，為此依民法第一千零五十二條第一項第三款、第五款及同條第二
      項訴請離婚等語。固據其提出台北市政府警察局萬華分局處理家庭暴力案件調
      查紀錄表、戶籍謄本、和信電訊費率表、中華電信國內長途通話明細清單、兩
      造之子李啟弘台北榮民總醫院住院診斷證明書、台北銀行入戶電匯回條、原告
      八十四年度綜合所得稅結算申報書為證；惟經被告否認，依前開說明原告即負
      有舉證責任。經查：（一）所謂不堪同居之虐待，係指予以身體上或精神上不
      可忍受之痛苦，致不堪繼續同居者而言，如非客觀的已達於此程度，不容夫妻
      之一方，以主觀之見解，任意請求與他方離婚，最高法院三十四年台上字第三
      九六八號著有判例。本件原告係主張被告經常向原告要索金錢不遂即破口大罵
      及有外遇，是其不堪被告同居之虐待，惟在客觀上是否已達身體上或精神上不
      可忍受之痛苦，致不堪繼續同居，因原告所提台北市政府警察局萬華分局處理
      家庭暴力案件調查紀錄表，僅能證明原告報警處理，尚難憑以證明被告有虐待
      行為及外遇，且已危及婚姻關係之維繫，至於原告提出之其他證據亦未能證明
      被告破口大罵或虐待行為，即難僅憑原告主觀感受，認已達不堪同居虐待之程
      度，而准予離婚。（二）按民法第一千零五十二條第五款規定，夫妻之一方以
      惡意遺棄他方在繼續狀態中者，為得向法院請求離婚原因之一。所謂惡意，與
      通常民法上用語解為知情之含義有別，乃指對於某種行為，有使其結果發生之
      企圖而言，屬於主觀要件。所謂遺棄係指：(一)一方有負擔家庭生活費用之資力
      與義務，而故不支付，致他方不能維持相當生活者；(二)無不能同居之正當理由
      ，不履行同居之義務，致他方不能達夫妻共同生活之目的者均屬之，是為客觀
      要件。倘二者具備，而又在繼續狀態中，即足構成離婚原因；夫妻之一方有支
      付家庭生活費用之義務時，如無正當理由不為支付，以致他方不能維持生活，
      自屬民法第一千零五十二條第一項第五款所謂以惡意遺棄他方（參照最高法院
      四十二年度台上字第七一九判決、二十二年上字第九二二０號判例）。本件原
      告主張被告自七十五年間開始不付生活費用，構成惡意遺棄等語，惟原告其因
      而不能維持生活之情，並未能舉證以實其說；再依原告所述，兩造婚後共同設
      籍並居住在台北市○○路四八六巷三七弄七○號，至八十二年間原告擅攜子出
      國至秘魯多年至其子李啟弘遭槍傷始於九十年間返國居住，足證是原告先離開
      兩造同居地點，原告主張係被告惡意遺棄且在繼續狀態中，據以請求離婚，為
      無理由。（三）兩造自八十二年間，原告攜子出國至秘魯迄返國歷經數年，長
      久處於事實上分居之狀態，加上被告對於家庭甚少聞問，亦無法證明有給付家
      庭生活費用之事實，參以兩造開庭時針鋒相對，凡此均足使兩造關係形同陌路
      ，婚姻步入名存實亡之地步，客觀上無法期待兩造繼續維持婚姻生活，強求維
      持婚姻之名，而無婚姻之實，不僅無法改善兩造之關係，彼此傷害更深，堪認
      兩造有難以維持婚姻之重大事由。兩造就婚姻問題未思充分溝通、協調，故就
      婚姻難以維持均屬有責，惟被告長期未支付家庭生活費用為兩造導致婚姻難以
      維持之重大原因，故應負較大之責任。從而，原告以兩造婚姻有難以維持婚姻
      之重大事由，依民法第一千零五十二條第二項規定，訴請離婚，為有理由，應
      予准許。
  四、本件事證已臻明確，兩造其餘攻擊防禦方法及所為之舉證，於本件判決結果不
      生影響，自無庸再予一一審酌，附此敘明。
丙、據上論結：原告之訴，為有理由，並依民事訴訟法第三百八十五條第一項前段、
    第七十八條，判決如主文。
中　　　華　　　民　　　國　　九十一　　年　　　四　　　月　　　十　　　日
　　　　　　　　　　　　　　　　　　　　　　家事法庭法　　　官　林妙黛
右正本係照原本作成。
如對本判決上訴，須於判決送達後二十日之不變期間內，向本院提出上訴狀。
中　　　華　　　民　　　國　　九十一　　年　　　四　　　月　　　十　　　日
　　　　　　　　　　　　　　　　　　　　　　　　　　書　記　官　林玗倩
